【裁判字號】    99,消債更,330
【裁判日期】    991013
【裁判案由】    聲請更生程序
【裁判全文】
臺灣高雄地方法院民事裁定           99年度消債更字第330號
聲  請  人  甲○○
代  理  人  蔡明哲律師
    主  文
聲請人甲○○自民國九十九年十月十三日下午四時起開始更生程
序。
命司法事務官進行本件更生程序。
    理  由
一、聲請意旨略以：聲請人即債務人甲○○前向金融機構辦理消
    費貸款、信用卡契約等致積欠無擔保債務計新臺幣（下同）
    1,013,995 元，因無法清償債務，乃於民國99年5 月間與最
    大債權銀行中國信託商業銀行股份有限公司（下稱中國信託
    銀行）進行前置協商，但因聲請人無法負擔任何還款條件，
    致使協商不成立，並因聲請人有不能清償債務或有不能清償
    之虞，復未經法院裁定開始更生程序或許可和解或宣告破產
    ，爰依法聲請准予裁定更生等語。
二、按「債務人不能清償債務或有不能清償之虞者，得依本條例
    所定更生或清算程序，清理其債務。」，消費者債務清理條
    例第3 條定有明文。衡以消費者與金融機構間債之關係之發
    生，係依契約自由原則及相互間之信賴為基礎，此為社會經
    濟活動得以維繫及發展之重要支柱，債務人經濟窘迫，固不
    應任其自生自滅，債權人一方之利益，仍不能因之摒棄不顧
    。是債務人於協商程序中，自應本於個人實際財產及收支狀
    況，依最大誠信原則，商討解決方案。如終究不能成立協商
    ，於聲請更生或清算時，法院審酌上開條文所謂「不能清償
    或有不能清償之虞」，自宜綜衡債務人全部收支、信用及財
    產狀況，評估是否因負擔債務，而不能維持最基本之生活條
    件；所陳報之各項花費，是否確屬必要性之支出；如曾有協
    商方案，其條件是否已無法兼顧個人生活之基本需求等情，
    為其判斷之準據。
三、經查：
（一）聲請人前向各金融機構辦理消費貸款、信用卡契約等致積
      欠無擔保債務計1,013,995 元，因無法清償債務，乃於民
      國99年5 月間與最大債權銀行中國信託銀行進行前置協商
      ，但因聲請人無法負擔任何還款條件，致使協商不成立，
      此有財團法人金融聯合徵信中心前置協商專用債權人清冊
      、前置協商不成立通知書等在卷可稽（卷第8 頁、第23頁
      ），堪認上情屬實。
（二）聲請人陳報名下無財產，於91年勞工保險退保，95年至98
      年度均無所得資料，99年4 月間與最大債權銀行進行前置
      協商時陳稱任職於藍天飲料店，每月收入20,500元，目前
      任職於永宜美味小吃部，其於99年度5 月至7 月收入分別
      為12,300元、14,050元、15,805元，是其99年5 月至7 月
      平均每月薪資所得約為14,051元，此有勞工保險被保險人
      投保資料表、工資明細單、前置協商收入切結書、財產歸
      屬資料清單、綜合所得稅各類所得資料清單附卷可證（卷
      第52-53 頁、第27-28 頁、第54頁、第20頁、第28-29 頁
      、第64-65 頁），均認屬實，是應以99年5 月至7 月平均
      收入14,051元為核算其償債能力之基礎。
（三）支出部分，聲請人個人日常生活必要費用部分，聲請人陳
      稱每月支出約需11,799元，其中包含房租3,000 元，本院
      審酌聲請人負債之現況，基於社會經濟活動之互賴及誠信
      ，該日常生活所需費用，自應節制開支，不得有超越一般
      人最低生活標準之享受，否則反失衡平，本院參酌內政部
      社會司所公告歷年最低生活費一覽表，99年度台灣省每人
      每月最低生活費標準為9,829 元，則聲請人每月最低生活
      費包括食、衣、住、行、育、樂等各項花費，除有特殊情
      形並有證據證明者外，自宜以此為度，始得認係必要支出
      。又按上開核算標準係內政部社會司依社會救助法第4 條
      規定所制訂，權衡各區域一般人最近一年每月平均消費，
      再以該數額之百分之60計算每人每月最低生活費標準，業
      已包含日常生活各項基本花費，故聲請人另陳報房屋租金
      部分，即不得另予列計，附此敘明。
（四）綜上所述，依聲請人平均每月收入14,051元，扣除個人日
      常生活所需之必要費用9,829 元後，其餘額為4,222 元【
      計算式：14,051－9,829=4,222 】，而聲請人目前負債總
      額為1,013,995 元，以上開餘額按月攤還結果，如不計利
      息，約20年期間始能清償完畢，如加計利息負擔，其還款
      年限顯然更長，有違消費者債務清理條例協助債務人重建
      更生之立法本意。審酌聲請人任職於永宜小吃部，非於公
      家單位或可預期將穩定之工作，堪認聲請人之債務大於財
      產，而有不能清償債務或有不能清償之虞之情事，準此，
      上開償債年限將使聲請人生活長期陷入窘境，於其目前身
      心狀況俱有不良影響，自非允當。從而，聲請人主張已不
      能清償債務或有不能清償之虞，聲請本院准予更生，依所
      舉事證及本院調查結果，即無不合。
四、末按「法院開始更生程序之裁定，應載明其年、月、日、時
    ，並即時發生效力。」、「法院裁定開始更生或清算程序後
    ，得命司法事務官進行更生或清算程序，必要時得選任律師
    、會計師或其他適當之自然人或法人一人為監督人或管理人
    。」，消費者債務清理條例第45條第1 項、第16條第1 項分
    別定有明文。本件聲請人其目前收入及財產狀況，不能履行
    債務，有如上述。此外，復查聲請人無消費者債務清理條例
    第46條各款所定駁回更生聲請等事由，有本院民事紀錄科查
    詢表及臺灣高等法院被告前案紀錄表在卷可憑。且聲請人既
    非從事營業活動而屬受薪之消費者，所負無擔保或無優先權
    之債務總額亦未逾1,200 萬元。從而，聲請人聲請更生，洵
    屬有據，應予准許，爰命司法事務官進行本件更生程序。
五、依消費者債務清理條例第11條第1 項、第45條第1 項、第16
    條第1 項，裁定如主文。
中    華    民    國    99    年    10    月    13    日
                 民事庭     法      官  邱泰錄
以上正本證明與原本無異。
本裁定已於99年10月13下午4時公告。
本件不得抗告。
中    華    民    國    99    年    10    月    13    日
                            書  記  官  梁竫

司法院資訊處製作；財團法人民間司法改革基金會備份。
